# 计提的专项储备为什么计入费用

提问人：woshiguanggao 时间：2019-12-19 08:05:14
计学撮要（ 2013 年）专题一第二章股权激励有关企业所得税的会计处理中，对比了股权激励、专项储备同是借记预提费用，贷记权益类科目的情形，股权激励确认递延所得税资产，但是专项储备不计提递延所得税资产。其中，提到专项储备确认的费用不满足费用的定义和确认条件，即 “费用是企业日常活动发生的、会导致所有者权益减少的、与向所有者分配利润无关的经济利益的总流出。费用只有在经济利益很可能流出从而导致企业资产减少或者负债增加、且经济利益的流出额能够可靠计量时才能予以确认。
我想请教下，为什么专项储备计提的费用不满足费用定义及其确认条件，如果其不满足费用定义为什么还要计入费用？
是否可以这样理解：
1 、费用是企业日常活动发生的，这里的企业日常活动发生的，强调的是过去已发生，提取专项储备是应对未来可能存在的安全风险，待实际使用专项储备时才算实际发生。
2 、一方借记费用，一方贷记专项储备（权益类科目），所有者权益未减少。
股权激励可理解为发生了两项交易，一是给员工进行加薪激励，二是加薪已股份作为对价支付给员工。单纯就加薪事项是减少了所有者权益的。
3 、基于以上两点，当年计提的专项储备只有当年实际列支了才能计入费用，年底剩余未使用的专项储备应予以冲回，并冲回费用。但实务中存在年底资产负债表专项储备不为 0 情形。
此外，专项储备计提的费用从款项列支目的来看，是类似于法定盈余公积一样的存在，盈余公积是为了保障企业可持续发展的经营风险储备，专项储备是为了保障企业生产经营活动的安全储备，都是提前预留出来的备用金。但从款项列支项目看，盈余公积使用的是税后的剩余权益，专项储备是税前列支，两者的会计处理不一致。要如何来理解这种处理的不一致？

回答人：chenyiwei
为何出现目前这种计提专项储备一边确认成本费用，一边贷记权益的 “三不像” 情况，可以从其会计处理的演变过程来了解。
1 、安全生产费的前身是 2004 年开始执行的《煤炭生产安全费用提取和使用管理办法》（财建 [2004]119号），当时还在执行《企业会计制度》。 2004年 5 月 28 日发布的 “关于执行《企业会计制度》和相关会计准则有关问题解答（四）”（财会 [2004]3 号）中对其计提的会计处理规定为：“煤炭生产企业按照国家有关规定提取安全费用时，应将按照国家规定标准计算的提取金额，借记” 制造费用（提取安全费用）” 科目，贷记” 长期应付款（应付安全费用）” 科目。煤炭企业于未来期间使用已提取的安全费用时，在相关费用实际发生时，直接冲减长期应付款；如能确定有关支出最终将形成固定资产，应在” 在建工程” 科目下单列项目归集所发生的费用。待有关安全项目完工后，对于形成固定资产的，应按实际成本，借记” 固定资产”
等科目，贷记” 在建工程”科目；同时，按固定资产的实际成本，借记”长期应付款”科目，贷记” 累计折旧”科目，该项固定资产在以后使用期间不再计提折旧。”。即，最早的规定是计入长期应付款，计提时计入成本费用。
2 、执行新准则后，由于被质疑该长期应付款不满足负债定义和确认条件，导致部分境内外同时上市企业出现准则差异，故在《企业会计准则讲解（ 2008 ）》中将相关规定修改为：“企业依照国家有关规定提取的安全费用以及具有类似性质的各项费用，应当在所有者权益中的 “盈余公积” 项下以“专项储备” 项目单独反映。企业按规定标准提取安全费用等时，借记 “利润分配——提取专项储备”科目，贷记 “盈余公积——专项储备”科目。按规定范围使用安全生产储备购建安全防护设备、设施等资产时，按应计入相关资产成本的金额，借记 “固定资产” 等科目，贷记 “银行存款” 等科目。对于作为固定资产管理和核算的安全防护设备等，企业应当按规定计提折旧，计入有关成本费用。按规定范围使用安全生产储备支付安全生产检查和评价支出、安全技能培训及进行应急救援演练支出等费用性支出时，应当计入当期损益，借记 “管理费用” 等科目，贷记 “银行存款” 等科目。企业按上述规定将安全生产储备用于购建安全防护设备或与安全生产相关的费用性支出等时，应当按照实际使用金额在所有者权益内部进行结转。借记 “盈余公积——专项储备” 科目，贷记 “利润分配——提取专项储备”科目，但结转金额以 “盈余公积——专项储备”科目余额冲减至零为限。企业未按上述规定进行会计处理的，应当进行追溯调整。”
即， 2008 年的处理规定是将专项储备计入权益，其计提体现为利润分配。很明显，这个处理是符合会计基本原理的。
3 、虽然《讲解 2008 》中的处理符合会计原理，消除了境内外准则差异，但又产生了新的问题：由于专项储备的计提来源是税后留存收益，导致亏损企业无法计提专项储备，可能产生安全生产投入不足的问题。所以为了解决这个问题，在 2009 年发布的《企业会计准则解释第 3 号》第三条中，引入了现在看到的 “混合处理方式”，即资产负债表上仍将专项储备作为权益，但其提取不再是作为权益内部分配事项，而是计入成本费用。